臺灣宜蘭地方法院民事判決　　　　　　　 96年度小上字第4號
上　訴　人　新光行銷股份有限公司
法定代理人　甲○○
訴訟代理人　丙○○
被上訴人　　乙○○
上列當事人間清償債務事件，上訴人對於 96年4月25日本院羅東
簡易庭96年度羅小字第162號判決提起上訴，本院於96年9月17日
言詞辯論終結，判決如下：
    主  文
上訴駁回。
第二審訴訟費用新臺幣壹仟伍佰元由上訴人負擔。
    事實及理由
一、上訴人起訴主張：被上訴人於民國93年9 月因參加訴外人顛
    峰電信股份有限公司（以下簡稱顛峰電信）之亞太行動假期
    而向訴外人誠泰商業銀行股份有限公司（以下簡稱誠泰銀行
    ；現已更名為臺灣新光商業銀行股份有限公司，以下簡稱新
    光銀行）辦理消費性商品貸款，被上訴人並填寫消費商品貸
    款申請書（以下簡稱系爭申請書），貸款金額為新台幣（下
    同）48,000元，分24期，每月給付2,000 元，而依消費商品
    貸款契約第6 條規定，申請人（借款人）未依約支付期付款
    致任一期付款逾期繳款時，應自逾期之日起，按年利率20 %
    計付遲延利息及違約金。如申請人（借款人）遲付期付款之
    總額達分期金額5分之1或任一期付款遲延逾30日以上時，申
    請人（借款人）即喪失期限利益，全部分期債務視為到期，
    申請人（借款人）及其連帶保證人應一次清償貸款之本金、
    利息、違約金或相關費用等總債務。詎被上訴人自94年7 月
    21日起，即未依約按時給付，尚欠本金3萬元，及自94年8月
    21日起清償日止，按年利率20% 計算之遲延利息，依前揭規
    定，被上訴人即喪失期限利益，全部債務視為全部到期，而
    該債權經誠泰銀行（即新光銀行）讓與上訴人，上訴人屢經
    催討，被上訴人均置之不理，為此訴請被上訴人給付上開款
    項等語。
二、被上訴人則以：伊雖有加入顛峰電信之亞太行動假期之分期
    付款方案，但當時顛峰電信人員拿系爭申請書給伊時，伊說
    不要貸款，已當場拒絕，並未在系爭申請書上簽名，顛峰電
    信人員告知到時候銀行會寄發通知單，持通知單按月繳2,00
    0 元即可，伊總共繳了18,000元，認為不符合需求而通知顛
    峰電信不再繼續使用並且自行拆除，嗣後從媒體得知顛峰電
    信涉嫌詐欺，就沒有繼續繳費，伊與誠泰銀行（即新光銀行
    ）間並無消費借貸契約關係，上訴人以其受讓借款債權為由
    而向伊請求，並無理由等語，資為抗辯。
三、本件原審對於上訴人之請求，判決上訴人全部敗訴，上訴人
    全部聲明不服，求為廢棄原判決並請求命被上訴給付3 萬元
    及自94年8月21日起按年利率20%計算之利息。被上訴人則求
    為判決駁回上訴。
四、得心證之理由：
    本件之爭點，經兩造同意後整理如下述項目：（一）原審之
    判決有無違背法令之事由？（二）上訴人本於消費借貸之法
    律關係請求被上訴人為本件之給付有無理由？茲分別說明如
    下：
（一）原審之判決有無違背法令之事由？
  １  按對於小額程序之第一審裁判，得上訴或抗告於管轄之地
      方法院，其審判以合議行之。對於前項第一審裁判之上訴
      或抗告，非以其違背法令為理由，不得為之。民事訴訟法
      第436之24條定有明文。
  ２  上訴人固主張原審判決違背經驗法則及論理法則，然其僅
      泛稱上訴人方面有類似的案件逾千件，約只有4 件敗訴，
      原審沒有讓其充分的舉證，認為上訴人主張之事實及舉證
      已經足以證明雙方有消費借貸契約之合意，但原審卻以被
      上訴人之筆跡為論斷之依據云云，仍未具體說明原審之判
      決究竟何處違背經驗法則及論理法則，徒以其勝訴之案件
      多寡及遭到敗訴之結果而指摘原審判決違背經驗法則及論
      理法則云云，實屬無據。況上訴人既主張原審沒有讓其充
      分的舉證，卻又認為其於原審之主張及舉證已足以證明兩
      造間有消費借貸契約之合意云云，亦有矛盾之處，不足為
      採。
  ３  上訴人另主張原審之判決違反民事訴訟法第199條第2項之
      闡明義務，未向當事人諭知令當事人敘明完足及要求積極
      事實之一方舉證或調查證據，即認為兩造間並無貸款之合
      意而判決云云。惟按簡易訴訟程序事件，法院應以一次期
      日辯論終結為原則，該規定於小額訴訟準用之。民事訴訟
      法第433條之1 、第436條之23分別定有明文。此乃考量小
      額訴訟程序之訴訟標的金額較低，為節省訴訟成本及當事
      人之勞力、時間，故立法上希望小額訴訟程序能以一次期
      日辯論終結為原則。本件上訴人為行銷事業之專業法人，
      且自陳承辦類似案件已逾千件，其於原審進行言詞辯論時
      ，既已知悉被上訴人以系爭申請書非其本人簽名同意而為
      抗辯，如要提出其他證據或請求調查對其有利之證據，應
      於當庭以言詞陳明，然上訴人並未於該次庭期主張有其他
      證據有待提出或請求調查對其有利之證據，於原審詢問兩
      造有無其他主張或舉證時，僅提供繳款明細資料乙份作為
      證據，原審因此依法予以辯論終結，則上訴人主張原審未
      讓上訴人充足舉證即行辯論終結，違反闡明義務云云，要
      無可採。綜上，上訴人主張原審判決違背法令云云，自屬
      無據。
（二）上訴人本於消費借貸之法律關係請求被上訴人為本件之給
      付有無理由？
  １  上訴人於提起本件上訴後提出之徵信照會之電話錄音之光
      碟及譯文，被上訴人對其真正固無爭執，然細繹該譯文之
      內容，發話者僅表明己方為誠泰銀行，詢問被上訴人是否
      有參加顛峰電信之亞太行動假期，期數24期，每月2,000
      元，並核對被上訴人之基本資料而已，並未明確表明誠泰
      銀行係基於消費借貸契約關係而與被上訴人進行徵信照會
      ，無法直接證明被上訴人確有同意辦理貸款。而被上訴人
      辯稱當時伊已拒絕辦理貸款，並未在系爭申請書上簽名同
      意貸款等語，經核對系爭申請書上之「乙○○」筆跡與被
      上訴人於原審當庭書寫「乙○○」之筆跡確有不符，上訴
      人對上述筆跡不符亦無爭執，堪認被上訴人之上前開辯解
      應屬可信。至上訴人主張進行徵信時，有詢問被上訴人申
      請書有無親自簽名？被上訴人答稱有，顯見被上訴人業已
      同意辦理貸款而達成合意云云。然該通話內容顯示，發話
      人僅詢問：「申請書有無親自簽名」？但所稱之申請書究
      竟為何？無從認定即屬系爭申請書。被上訴人辯稱：我回
      答說我有加入顛峰電信這個體系，也有簽一份書面，當初
      我有拒絕簽貸款的申請書，所以我的意思並不是說有簽貸
      款申請書，只是他問我有沒有加入這個體系，我回答說有
      等語，符合社會一般之常情，應屬可採。是被上訴人與誠
      泰銀行（即新光銀行）間尚無證據足已認定達成消費借貸
      契約之合意。
  ２  上訴人於上訴後又主張進行電話照會時，被上訴人並沒有
      反對之意思表示，縱使系爭申請書不是被上訴人親簽，亦
      構成表見代理之關係云云。惟按：小額訴訟程序，當事人
      於第二審不得提出新攻擊或防禦方法。但因法院違背法令
      致未能提出者，不在此限，民事訴訟法第436條之28 有明
      文規定。上訴人於原審從未主張「表見代理」之攻擊方法
      ，其至第二審始行主張，已屬新的攻擊方法，依法不得准
      許。況表見代理需要以自己之行為表示以代理權授與他人
      ，或知他人表示為其代理人而不為反對之表示者，始足當
      之。本件並無證據證明被上訴人有以自己之行為表示授與
      第三人代理在系爭申請書簽名而辦理貸款，而前述徵信照
      會之電話譯文之內容，亦無法證明被上訴人已知悉有第三
      人在系爭申請書代理簽名同意辦理貸款而不為反對之表示
      ，故上訴人主張本件構成「表見代理」云云，亦無可採。
      則上訴人依據消費借貸之法律關係請求被上訴人為本件之
      給付，自屬無理由。
五、綜上所述，上訴人依據消費借貸契約之法律關係請求被上訴
    人給付3 萬元及自94年8月21日起按年利率20%計算之利息，
    並無理由，原審判決駁回上訴人之訴，核無不合，上訴人仍
    執前詞求為廢棄改判，為無理由。
據上論結，本件上訴為無理由，依民事訴訟法第449條第1項、第
436條之32第2項、第78條、判決如主文。
中　　華　　民　　國　　96　　年　　9 　　月　　28　　日
                  臺灣宜蘭地方法院民事庭
                      審判長  法　官　楊麗秋
                              法　官  郭淑珍
                              法　官  林俊廷
正本與原本無異。
本判決不得上訴。
中　　華　　民　　國　　96　　年　　9　　 月　　29　　日
                              書記官　陳蒼仁
